臺灣高等法院交通事件裁定　　　　　　　　　　　　九十三年度交抗字第六一號
　　抗　告　人
　　即受處分人　甲○○
右抗告人因違反道路交通管理處罰條例事件，不服臺灣臺北地方法院九十三年度交聲
字第五四六號，中華民國九十三年七月二十六日裁定，提起抗告，本院裁定如左：
    主  文
抗告駁回。
    理  由
一、原處分機關即交通部公路總局臺北區監理所略以：臺北市政府警察局大安分局羅
    斯福路派出所員警於民國（下同）九十三年五月二十三日二十一時三十五分許，
    在臺北市○○○路、和平東路口因甲○○駕駛四四○─ＬＨ號營小客車「紅燈迴
    轉」違規，以北市警交大字第ＡＣＵ四五○六九三號通知單依交通管理處罰條例
    第五十三條暨違反道路交通管理事件統一裁罰基準及處理細則第十一條第一項規
    定舉發，並裁處罰鍰新台幣（下同）二千七百元，另依交通管理處罰條例第六十
    三條第一項記違規點數三點。
二、原裁定略以：
  (一)受處分人甲○○於九十三年五月二十三日晚上九時三十五分許，駕駛車牌號碼四
    四○─ＬＨ號營業一般小客車在臺北市○○○路○段由東往西行駛，途經建國南
    路口時，明知其行駛車輛所應依據之燈光號誌顯示紅燈，竟不遵守該燈光號誌之
    管制而闖紅燈迴轉，經臺北市政府警察局大安分局交通隊石國祥警員以受處分人
    違反道路交通管理處罰條例第五十三條行經有燈光號誌管制之交岔路口闖紅燈之
    規定，開立北市警交大字第ＡＣＵ四五○六九三號之舉發通知單，並指定應於九
    十三年六月七日前前往原處分機關即交通部公路總局臺北區監理所候裁決或繳納
    罰鍰，經受處分人依限申訴，原處分機關認受處分人確有上開交通違規行為，乃
    依據道路交通管理處罰條例第五十三條（裁決書贅載第一項）及第六十三條第一
    項第三款（裁決書漏載第三款）之規定裁處甲○○二千七百元之罰鍰，並記違規
    點數三點。
  (二)受處分人甲○○否認有何闖紅燈之行為，辯稱：「當天我是從新生南路與和平東
    路交叉口加油站出來，是由西向東走，從來沒有迴轉過，而且當天警察石國祥捉
    到我的時候，他告訴我是綠燈迴轉，後來我就說不對，我解釋說我是由西向東直
    行，沒有迴轉過，石國祥說不出來我是那裡迴轉，硬要開我的罰單，我說不要開
    ，請另外一組警察會同辦理，當初我有請石國祥先生到加油站查證我的話是否屬
    實，加油站的人我雖然不認識，但是我有與在加油站洗車的計程車司機聊天，但
    石國祥不願意，因為石國祥處理不公，我打一一○電話請警員來，後來大安分局
    警員來處理，警員號碼四三八三，車號二Ｄ○四二九，大安分局警員來的時候，
    告訴我相隔時間太久了，沒有辦法幫助我釐清這個事情。」云云。經查，證人即
    警員石國祥於原調查時到庭結證稱：「九十三年五月二十三日晚上二十一時三十
    五分許，我騎警用機車巡邏，經過和平東路二段與建國南路口，當時我是沿建國
    南路行駛，快要到路口的時候，我就看到一台計程車四四○─ＬＨ，從和平東路
    口北面車道迴轉到南面車道，當時和平東路口的交通號誌為紅燈，我就騎到該計
    程車的旁邊攔停，告訴計程車駕駛人甲○○的違規情形，請他出示駕照、行照，
    當時他跟我辯稱說他沒有違規，但是我依我的目擊所示，認定他的違規事實，所
    以開立紅燈迴轉的舉發單，並請他在舉發單簽名，但是他拒絕，我將舉發單放在
    他車子後車廂上後離去。」等語甚詳，並當庭繪製舉發當時的現場位置圖附卷可
    參。按交通警察掣單舉發違反道路交通管理處罰條例所列之違規事實，本質上為
    行政處分，係公務員基於職務上之權力，依法就特定之具體事件所為之具公法上
    效果之單方行政行為，基於公務員為公法上行為具有公信力之原則，該行政處分
    當可被推定為真正，本此公信原則，立法者乃賦予行政機關制定違反道路交通事
    件統一裁罰標準及處理細則，使執勤警員得當機處分以達其維護交通秩序、安全
    之行政目的。證人警員石國祥能清楚說明其執行舉發時之處理過程，而警員石國
    祥與受處分人無何恩怨，豈會憑空濫指受處分人違規。則據上開舉發違反道路交
    通管理事件通知單應足認定受處分人確有裁決書所載之違規行為。至於受處分人
    所辯舉發警員石國祥應等另一組警員到場會同採證，並應至受處分人之前加油的
    加油站查證伊上開所辯是否屬實云云，核無可採，蓋縱有另一組警員曾到達現場
    ，也已經是在受處分人被攔停舉發後的事，自無從對本件違規行為加以判斷；又
    受處分人加油後之行駛路線為何，加油站之員工，或曾在該處加油的人如何得知
    ？另受處分人請求調查臺北市○○○路○段、建國南路口與瑞安街口的秒差是多
    少一節，亦核與本件交通違規行為之判斷無關。原處分機關依道路交通管理處罰
    條例第五十三條及第六十三條第一項第三款之規定裁處受處分人新臺幣二千七百
    元之罰鍰及記違規點數三點，核與上開規定並無違誤，乃認本件聲明異議為無理
    由，予以駁回。
三、受處分人抗告意旨略以：伊於九十三年五月二十三日自和平東路、新生南路口加
    油站出來後西向東直行和平東路，並無迴轉，與伊同在加油站清洗計程車之司機
    可證實伊所言非虛；警員石國祥於原審證稱係騎車巡邏時發現伊違規，然於現場
    舉發之時，石國祥告知伊係站在某處發現伊違規；石國祥攔下伊駕駛之車輛時係
    指伊「綠燈迴轉」，因伊不配合石國祥，又電話報案請其他警員處理，致石國祥
    以較重之「紅燈迴轉」舉發伊違規；石國祥不待其他警員到場處理，並逕自離開
    ，係在迴避自身取締錯誤之舉；另和平東路二段、建國南路口與瑞安街間交通號
    誌秒差在二十八秒至三十秒間，果如石國祥所言，伊係於和平東路二段及建國南
    路口紅燈迴轉，則石國祥於和平東路二段過瑞安街後攔下伊駕駛之車輛時，伊應
    已闖越二個紅燈，則何以石國祥對之並未舉發？足見石國祥所舉發之內容與事實
    不符，爰請求撤銷原裁定云云。
四、按交通警察石國祥掣單舉發違反道路交通管理處罰條例所列之違規事實，本質上
    為行政處分，係公務員基於職務上之權力，依法就特定之具體事件所為之具公法
    上效果之單方行政行為，基於公務員為公法上行為具有公信力之原則，該行政處
    分當可被推定為真正，警員石國祥與受處分人無何恩怨，豈會憑空濫指受處分人
    違規，則受處分人應有前述之違規行為應可認定。復按汽車駕駛人，行經有燈光
    號誌管制之交岔路口闖紅燈者，處新臺幣一千八百元以上五千四百元以下罰鍰；
    汽車駕駛人有道路交通管理處罰條例第五十三條情形者，除依原條款處罰鍰外，
    並予記點三點，道路交通管理處罰條例第五十三條、第六十三條第一項第三款分
    別定有明文。原裁定認原處分之機關之裁決於法並無不合，駁回受處分人之異議
    ，經核並無不合，受處分人猶直陳詞，指摘原裁定不當，為無理由，應予駁回。
據上論斷，應依道路交通案件處理辦法第二十六條，道路交通管理處罰條例第八十九
條，刑事訴訟法第四百十二條，裁定如主文。
中　　　華　　　民　　　國　　九十三　　年　　　八　　　月　　二十六　　日
                            臺灣高等法院交通法庭
                                審判長法  官  張　連　財
                                      法  官  周　盈　文
                                      法  官  林　明　俊
右正本證明與原本無異。
不得再抗告。
                                      書記官  蕭　進　忠
中　　　華　　　民　　　國　　九十三　　年　　　八　　　月　　二十七　　日
